【裁判字號】    88,易緝,653
【裁判日期】    890512
【裁判案由】    竊盜
【裁判全文】
臺灣臺中地方法院刑事判決                        八十八年度易緝字第六五三號
    公  訴  人  台灣台中地方法院檢察署檢察官
    被      告  丙○○
                甲○○
右列被告因竊盜案件，經檢察官提起公訴（八十五年度偵字第二二八八七號），本院
判決如左：
    主  文
丙○○、甲○○均無罪。
    理  由
一、公訴意旨如起訴書所載。
二、按犯罪事實應依證據認定之，無證據不得推定其犯罪事實；又不能證明被告犯罪
    者，應諭知無罪之判決，刑事訴訟法第一百五十四條、第三百零一條第一項前段
    分別定有明文。次按證人之個人意見或推測之詞，不得作為證據，刑事訴訟法第
    一百六十條定有明文；又認定犯罪事實所憑之證據，固不以直接證據為限，間接
    證據亦應包含在內，惟採用間接證據時，必其所成立之證據，在直接關係上，雖
    僅足以證明他項事實，而由此他項事實，本於推理之作用足以證明待證事實者，
    方為合法，若憑空之推想，並非間接證據；而認定不利於被告之事實，須依積極
    證據，茍積極證據不足為不利於被告事實之認定時，即應為有利於被告之認定，
    更不必有何有利之證據，最高法院三十二年上字第六七號判例及三十年上字第八
    一六號判例可資參照。
三、本件公訴人認被告丙○○有竊盜犯行及被告甲○○有收受贓物犯行，無非係以告
    訴人乙○○及證人王秀鳳於警訊及偵查中之指述及遺失票據申報書等文件為其論
    據。惟訊據被告丙○○、甲○○均堅決否認有右揭犯行，被告丙○○辯稱：系爭
    乙○○所簽發台中市第八信用作社帳號一三○六之九號、票號ＥＢ000000
    0號、面額新台幣（下同）十萬元、發票日為民國八十五年八月十日之支票一張
    ，係同案被告甲○○至台中縣太平市○○路新坪十八之八號乙○○經營之工廠向
    乙○○借的，當時伊在工廠上班，借支票時伊也在場等語；被告甲○○則辯稱：
    伊於八十五年六月七日，前往乙○○經營之工廠，本係向乙○○之妻施淑貞調借
    現金，施淑貞叫伊向乙○○借支票，乙○○即當場簽發支票，並要求伊在支票存
    根上簽名，借票當時丙○○及施淑貞均在場，伊與乙○○、施淑貞夫婦已認識十
    餘年，經常有金錢往來，目前尚積欠施淑貞約一百萬元等語。經查：被害人乙○○雖指稱因系爭支票係在台中縣太平市○○路新坪十八之八號工廠之辦公室內失
    竊，而該工廠僅有工人乙○○等二、三人，且該支票背面有乙○○之同居人甲○○之背書，因此伊懷疑係乙○○所竊取云云，然參酌卷附系爭支票影本以觀，其
    背面僅載有甲○○之背書，另證人王秀鳳於警訊及偵查中亦均證稱：系爭支票是
    經甲○○背書後持之向伊調現等語，而被告甲○○亦否認該支票係丙○○交付予
    伊，綜上，應認並無任何積極相關之事證足資認定系爭支票係被告丙○○竊取後
    交付予被告甲○○。再者，被告甲○○與乙○○已相識十餘載，而被告丙○○亦
    係經由甲○○之介紹始受僱於乙○○在其經營之工廠工作等情，業據被害人乙○○於本院審理時供承屬實，而證人甲○○於本院審理時亦到庭證稱：伊曾與甲○○有金錢往來等情，足徵被告甲○○確實與乙○○、甲○○夫婦二人素有交誼，
    且被害人乙○○於八十五年七月二十五日至金融機構申報支票遺失時，係指稱該
    支票於『八十五年六月八日』在『家中』遺失云云，此有遺失票據申報書影本一
    件在卷可稽，因有價證券具有無因性及不得對抗善意第三人等特性，是一般人於
    發現票據遺失時均會立即申報遺失並辦理掛失止付，何以發票人乙○○未於發現
    當時即向金融機構辦理掛失止付，卻遲至一個月後始為之？另依據乙○○支供述
    其遺失支票地點既係在台中縣太平市○○路新坪十八之八號工廠內，何以乙○○
    於申報書上卻填載『家中』字樣？在在悖於常理，被害人乙○○之指述顯有瑕疵
    可指，實無法僅憑其指述即遽認上開支票係被告丙○○所竊取，自亦難據此推論
    被告甲○○係自被告丙○○處收受該張支票，是被告丙○○所為顯難以竊盜罪相
    繩，而被告甲○○所為亦與收受贓物罪之構成要件不符。此外，復查無其他積極
    確切之證據足資證明被告二人有何公訴人所指之犯行，既不能證明被告二人犯罪
    ，自應依法為渠等無罪判決之諭知。
四、至被告甲○○是否另涉有竊盜罪嫌部分，應由檢察官另行偵辦處理。
據上論斷，應依刑事訴訟法第三百零一條第一項，判決如主文。
中      華      民      國    八十九    年      五      月     十二     日
                                        法  官   崔 玲 琦
右正本證明與原本無異。
如不服本判決，應於送達後十日內向本院提出上訴狀 （須附繕本） ，上訴於台灣高
法院台中分院。
            書記官
中      華      民      國   八十九     年      五      月     十二     日


司法院資訊處製作；財團法人民間司法改革基金會備份。
